臺灣高雄地方法院刑事裁定
111年度單禁沒字第410號
聲  請  人  臺灣高雄地方檢察署檢察官
被      告  陳文成


            蕭凱成



上列聲請人因被告違反毒品危害防制條例案件，聲請單獨宣告沒
收違禁物（111年度執聲字第1351號），本院裁定如下：
    主  文
扣案如【附表】編號一至二所示之物，均沒收銷燬之；扣案如【
附表】編號三至四所示之物，均沒收之。
其餘聲請駁回。
    理　由
一、聲請意旨略以：被告陳文成、蕭凱成（下稱被告2人）前因
    違反毒品危害防制條例案件，經檢察官為不起訴處分確定。
    惟扣案如【附表】所示之物，俱係違禁物，爰依刑法第40條
    第2項及毒品危害防制條例第18條第1項規定，聲請單獨宣告
    沒收等語。
二、按查獲之第一、二級毒品及專供製造或施用第一、二級毒品
    之器具，不問屬於犯罪行為人與否，均沒收銷燬之，毒品危
    害防制條例第18條第1項前段定有明文。再按供犯罪所用、
    犯罪預備之物或犯罪所生之物，屬於犯罪行為人者，得沒收
    之，刑法第38條第2項前段亦有明文。末按違禁物得單獨宣
    告沒收；刑法第38條第2項之物，因事實上或法律上原因未
    能追訴犯罪行為人之犯罪或判決有罪者，得單獨宣告沒收，
    刑法第40條第2項、第3項分有明文規定。
三、經查：
㈠、被告陳文成前因施用第二級毒品案件，經本院裁定送觀察、
    勒戒後，認有繼續施用毒品之傾向，復以裁定令入戒治處所
    施以強制戒治，嗣法務部「有無繼續施用毒品傾向評估標準
    紀錄表」於民國110年3月26日變更，被告陳文成乃就檢察官
    上開之執行指揮處分聲明異議，經本院依前述新標準重新評
    估後，認被告陳文成應屬「無繼續施用傾向」，爰以110年
    度聲字第894號裁定檢察官上開強制戒治之執行指揮處分停
    止執行，被告陳文成於110年5月10日因免除處分執行釋放，
    並經臺灣高雄地方檢察署檢察官以110年度戒毒偵字第94號
    為不起訴處分確定；另被告蕭凱成前因施用第二級毒品案件
    ，經本院裁定送觀察、勒戒後，因無繼續施用毒品傾向，由
    臺灣高雄地方檢察署檢察官以109年度毒偵緝字第32號為不
    起訴處分確定，有各裁定、被告2人之矯正簡表及上開不起
    訴處分書附卷可憑。
㈡、警方為偵辦被告2人涉嫌違反毒品危害防制條例案件，於108
    年3月11日15時10分許，持搜索票至高雄市○○區○○○路000號1
    3樓之1被告2人共同租屋處執行搜索，扣得【附表】所示之
    物。而前開案件扣得如【附表】編號一至二所示之物，分別
    檢出第二級毒品4-甲氧基安非他命（PMA）、大麻成分（詳
    如【附表】所示），均係違禁物無訛。而被告陳文成因前述
    案件，經檢察官提起公訴，並由本院以108年度訴字第790號
    判決就其所犯轉讓禁藥罪判處應執行有期徒刑1年確定；又
    被告蕭凱成因前述案件，經檢察官提起公訴，嗣由臺灣高等
    法院高雄分院以109年度上訴字第1187號判決就其所犯販賣
    第二級毒品罪判處應執行有期徒刑7年10月，嗣經最高法院
    判決上訴駁回確定，上開判決因認前述扣案如【附表】所示
    之物，均係被告2人施用所剩之毒品及供渠等施用毒品所用
    之物，俱與被告2人所為轉讓禁藥及販賣第二級毒品犯行無
    涉，故未於前揭判決內，諭知沒收銷燬。是以，上開扣案如
    【附表】編號一至二所示之物，既係供被告2人施用毒品所
    剩餘者，且被告2人施用二級毒品犯行，均已經檢察官不起
    訴處分確定；另該等毒品之包裝袋上均殘留微量毒品難以析
    離亦無析離實益，應與毒品整體同視，一併依毒品危害防制
    條例第18條第1項前段規定宣告沒收銷燬，且得單獨宣告之
    。至送驗耗損部分毒品既已滅失，爰不另宣告沒收銷燬。是
    此部分聲請核與前揭法律規定相符，為有理由，應予准許。
㈢、另扣案如【附表】編號三至四所示之分裝袋及大麻吸食器，
    均為臨時替代使用之物，有扣案物品照片在卷可證(見本院
    卷第11至12頁)，客觀上得作為其他使用，非屬毒品危害防
    制條例第18條第1項所規定專供施用毒品之器具，且上開扣
    案物是否有附著毒品之成分，遍查卷內並無鑑定報告或初步
    檢驗報告單可資證明，揆諸前揭說明，本院尚無從依毒品危
    害防制條例第18條第1項前段規定，將該等扣案物品隨同所
    附著之毒品一併諭知沒收銷燬。聲請意旨此部分之聲請，顯
    有誤會。然上開扣案之分裝袋及大麻吸食器，仍不失為被告
    2人所有，供渠等施用第二級毒品所用之物，業據被告2人於
    本院108年度訴字第790號案審理時供承在卷（見單禁沒卷第
    18至19頁），復有高雄市政府警察局新興分局搜索扣押筆錄
    及扣押物品目錄表各1份在卷可佐（見單禁沒卷第25至31頁
    ），是上開扣案物品，核屬刑法第38條第2項前段所定得沒
    收之物，且被告2人業經檢察官依毒品危害防制條例第20條
    第2項前段之規定為不起訴處分，已如前述，堪認有刑法第4
    0條第3項所定法律上未能追訴其犯罪之情形。準此，本院自
    得依刑法第40條第3項、第38條第2項前段規定，將【附表】
    編號三至四所示扣案物，單獨宣告沒收之。是此部分聲請核
    與前揭法律規定相符，為有理由，亦應准許。
四、至扣案如【附表】編號五所示之分裝袋，雖經被告蕭凱成於
    卷附扣押物品目錄表之「所有人/持有人/保管人」欄簽名，
    然被告蕭凱成於本院108年度訴字第790號案審理時，否認上
    開扣案分裝袋為其所有，供稱：係朋友不要就留在我這邊的
    ，我沒有使用過該分裝袋等語（見單禁沒卷第19頁），故【
    附表】編號五之分裝袋，既非被告蕭凱成所有之物，無由依
    刑法第40條第3項之規定單獨宣告沒收，聲請人此部分聲請
    為無理由，應予駁回。
據上論斷，應依刑事訴訟法第455條之36第1項前段、第2項，裁
定如主文。
中　　華　　民　　國　　111 　年　　10　　月　　17　　日
                  刑事第四庭    法　官  陳川傑
以上正本證明與原本無異。
如不服本裁定，應於送達後5日內，向本院提出抗告狀。
中　　華　　民　　國　　111 　年　　10　　月　　17　　日
                                書記官  李宗諺
【附表】：
編號 扣案物品名稱 所有人 數量 鑑定報告  一 搖頭丸 陳文成、蕭凱成 2包（驗後淨重各為0.168公克、0.135公克，合計驗後淨重0.303公克） 高雄市立凱旋醫院108年5月7日高市凱醫驗字第58879號濫用藥物成品檢驗鑑定書（見執聲卷第59至60頁）  二 大麻 蕭凱成 1包（驗後淨重0.08公克） 法務部調查局濫用藥物實驗室108年5月2日調科壹字第10823009120號鑑定書（見執聲卷第64頁）  三 大麻吸食器 蕭凱成 1組 無  四 分裝袋 陳文成 1包 無  五 分裝袋 蕭凱成 1包 無